【裁判字號】    89,交易,44
【裁判日期】    890210
【裁判案由】    公共危險
【裁判全文】
臺灣臺南地方法院刑事判決                         八十九年度交易字第四四號
    公  訴  人  臺灣台南地方法院檢察署檢察官
    被      告  甲○○
右列被告因公共危險案件，經檢察官聲請以簡易判決處刑（八十八年度偵字第一三五
六七號），本院認為不宜，依普通程序審理，判決如左：
    主  文
甲○○服用酒類，不能安全駕駛動力交通工具而駕駛，處罰金壹萬元，如易服勞役，
以佰元折算壹日。
    事  實
一、甲○○於民國八十八年十月二十六日下午四時許，在台南市○區○○路後甲戲院
    前飲用酒類，已達不能安全駕駛交通工具之狀態下，竟仍駕駛車號ＶＥＶ－五三
    九號輕機車，沿台南市○○路向西方向行駛，至永華路三段與國平路口，與許粟
    華所駕駛ＶＤＫ三七七號機車發生擦撞，經報警到場處理，對甲○○施以酒精測
    試結果，其吐氣所含酒精濃度達０．五四ＭＧ／Ｌ始查獲。
二、案經台南市警察局第四分局報告台灣台南地方法院檢察署檢察官偵查聲請簡易判
    決處刑，本院新營市簡易庭認為不宜，簽請依通常程序審理。
    理  由
一、訊據被告甲○○對右揭時地飲用酒類後，駕駛機車與許粟華所騎機車發生擦撞之
    事實供認不諱，惟矢口否認有何酒醉駕車之情形，辯稱：「伊雖有喝酒，但騎車
    很正常，並無異狀，係因對方突然從路邊闖出來，伊才煞車不及撞到他，兩輛機
    車都倒地。」等語。惟查：被告為警施以酒精測試結果，其吐氣酒精成份達０．
    五四ＭＧ／Ｌ，有測試單一紙在卷足憑。按刑法第一百八十五條之三所規定：「
    服用酒類，不能安全駕駛動力交通工具而駕駛者」，其構成要件係「服用酒類」
    、「不能安全駕駛動力交通工具而駕駛」，二者之範圍不能謂完全不明確，其「
    可能的文義」仍可透過刑法論理解釋之原則究明，致飲用酒類後如何程度始能謂
    「不能安全駕駛動力交通工具而駕駛」，則有賴檢察官舉證，由刑事司法實務以
    判決先例予以補充，不能以該項規定之語義內容有某程度之不明確，即謂該一規
    定違反罪刑法定之原則，依台灣高等法院檢察署所彙編之刑法第一百八十五條之
    三酒後駕車「不能安全駕駛」認定標準之相關論文資料一書中，台大醫學院吳木
    榮醫師、台北醫學院附設醫院蔡尚穎醫師、中央警察大學交通學系暨交通管理研
    究所程玉傑先生、蔡中志教授等人於彼等之研究著作中，均對血液中、呼氣中酒
    精之濃度對汽車駕駛人之影響提出報告，如血液中酒精在三０－五０ｍｇ／ｄＬ
    時，駕駛能力變差，在五０－一００ｍｇ－ｄＬ時，多話、大笑、感覺障礙，一
    ００－一五０ｍｇ－ｄＬ時，說話含糊、腳步不穩、可能會噁心，一五０－二０
    ０ｍｇ／ｄＬ時，明顯酒醉、噁心、步履蹣跚（而呼氣中酒精濃度與血液中酒精
    濃度比為二千比一至二千三百比一），被告之呼氣酒精濃度為０．五四ｍｇ／Ｌ
    （茲以最低值之二千比一計算），經計算為一０四ｍｇ／ｄＬ，亦即依常人之反
    應，其已達說話含糊、腳步不穩、可能會噁心之程度，再者，呼氣中濃度如達０
    ．五五ｍｇ／Ｌ時，其肇事率為一般人之十倍，凡此均載明於上開彙編交集中。
    被告之呼氣酒精濃度０．五四，與十倍肇事率之０．五五ｍｇ／Ｌ已極為接近，
    轉以其在右揭時地與許粟華駕車肇事，致雙方均受有傷害之事實，足認被告當時
    確已因飲酒而影響其判斷力及肢體協調能力，其於駕駛汽車時自不能安全駕駛甚
    明，是被告辯稱伊當天雖有喝酒，但很正常，並無異狀云云，委不足採，本案事
    件明確，應依法論處。。
二、核被告所為，係犯刑法第一百八十五條之三之罪。爰審酌被告於酒後駕駛汽車，
    嚴重危害交通安全，所測得之酒精濃度，肇事後，雖與對方和解，然否認有何不
    能安全駕駛之情事及其他一切情狀，量處罰金壹萬元，並諭知易服勞役之折算標
    準，以資懲儆。
據上論斷，應依刑事訴訟法第四百五十二條、第二百九十九條第一項前段，刑法第一
百八十五條之三、第四十二條第二項，罰金罰鍰提高標準條例第二條，判決如主文。
本案經檢察官周文祥到庭執行職務
中    華    民    國      八十九      年      二      月      十    日
                                臺灣臺南地方法院交通法庭
                                    法  官    王  國  忠
右正本證明與原本無異。
如不服本判決，應於判決送達後十日內，向本院提出上訴狀。
                                    書記官    胡  美  娟
中    華    民    國      八十九      年      二      月      十一      日
附錄本案論罪科刑法條：
刑法第一百八十五條之三：
服用毒品、麻醉藥品、酒類或其他相類之物，不能安全駕駛動力交通工具而駕駛者，
處一年以下有期徒刑、拘役或三萬元以下罰金。


司法院資訊處製作；財團法人民間司法改革基金會備份。
